臺灣桃園地方法院刑事判決　　　　　　　　94年度訴字第66號
公　訴　人　臺灣桃園地方法院檢察署檢察官
被　　　告　丁○○
選任辯護人　張　權律師
上列被告因違反護照條例等案件，經檢察官提起公訴（93年度偵
字第18042 號），本院判決如下：
    主  文
丁○○共同行使偽造私文書，足以生損害於公眾及他人，處有期
徒刑陸月，如易科罰金，以佰元折算壹日。加拿大短期停留簽
證申請表內申請人簽名欄處偽造之「丙○○」署名壹枚、扣案護
照號碼為000000000號護照（含其上甲○○相片）壹本
，均沒收。
    事  實
一、緣甲○○（已經本院判決確定）係以團聚名義來臺而逾期居
    留之大陸地區人民，因欲偷渡至加拿大非法工作，竟與真實
    姓名年籍不詳自稱「林勇忠」之成年男子共同於民國（下同
    ）93年5 月間某日，將甲○○之照片換貼在以不詳方式取得
    之丙○○之國民身分證上，而予以變造丙○○之國民身分證
    1 張。林勇忠復持上開變造之國民身分證於同年9 月29日向
    外交部領事事務局（下稱外交部領事局）申請中華民國普通
    護照而行使之，使外交部領事局誤認確係丙○○本人所申辦
    ，而准予核發姓名為丙○○，並貼有甲○○照片，護照號碼
    為000000000 之護照1 本予林勇忠。丁○○為林勇忠之友人
    ，於林勇忠取得上開護照後，即與林勇忠、甲○○基於行使
    偽造私文書及使公務員登載不實之犯意聯絡，於93年11月4
    日，由林勇忠將上開冒名申領之護照1 本及加拿大短期停留
    簽證申請表1 紙（其上申簽人簽章欄處已偽造「丙○○」署
    名1 枚）交予丁○○，並約定以來回加拿大機票之票價作為
    報酬，委由丁○○為甲○○辦理加拿大簽證，丁○○應允後
    立即將上開申請表、護照等相關資料委由不知情之某旅行社
    送交加拿大駐臺北貿易辦事處辦理簽證而行使之，使加拿大
    駐臺北貿易辦事處誤認確係丙○○本人所申辦而准予核發簽
    證，足以生損害於丙○○本人及加拿大政府對於入出境旅客
    管理之正確性。丁○○於取得上開護照及加拿大簽證後，經
    由林勇忠居間聯絡，於同年11月12日上午10時50分許，在臺
    北市○○路福華飯店門口與甲○○會面，丁○○即帶領甲○○至中正國際機場，欲共同搭乘當日下午2 時15分中華航空
    CI032 班機前往溫哥華。其後於中正國際機場出境檢查前，
    丁○○始將該冒名申領之中華民國護照交予甲○○（已由不
    詳之人於該護照上偽造「丙○○」署名1 枚），甲○○於出
    境查驗時，即未經許可，冒用丙○○名義，出示前揭護照向
    航空警察局查驗隊員虛偽聲明其為丙○○，使不知情之該管
    公務員將丙○○入出境之不實內容登載於職務上所掌管之入
    出境紀錄，足生損害於丙○○本人、內政部警政署入出境管
    理局（以下稱境管局）對於人民入出境管理之正確性。嗣於
    同日下午2 時30分許，在中正機場第一航廈出境管制區A9
    登機門前，為警察查覺甲○○神色有異，上前盤查而查獲，
    並扣得丙○○名義之中華民國護照1 本。
二、案經內政部警政署航空警察局移送臺灣桃園地方法院檢察署
    檢察官偵查起訴。
    理  由
一、訊之被告丁○○固坦承案外人林勇忠確有將上開冒名申請之
    護照及偽造之加拿大短期停留簽證申請表交付予伊，且要伊
    為證人甲○○辦理加拿大簽證及購買機票，並約定伊來回加
    拿大的機票由林勇忠負擔，伊辦好甲○○簽證及機票後，即
    於同年11月12日上午10時50分許，在臺北市○○路福華飯店
    門口，與甲○○會面，並帶領甲○○至中正國際機場，欲共
    同搭乘當日下午2 時15分中華航空CI0 32班機前往溫哥華等
    事實，惟矢口否認有何行使偽造私文書及使公務員登載不實
    之犯行，辯稱：伊不認識被告甲○○，並不知道甲○○冒用
    證人丙○○之身分，伊所以和甲○○同行至加拿大，係案外
    人林勇忠向伊表示甲○○不懂英文不會轉機，要求伊偕同甲○○由桃園中正機場搭機至加拿大溫哥華機場再轉機至多倫
    多市，伊原本就要到加拿大找朋友，只是順道與甲○○一同
    搭機前往云云。經查：
  (一)證人即共同被告甲○○係逾期居留之大陸地區人民，因欲偷
    渡至加拿大非法工作，而與自稱「林勇忠」之成年男子共同
    變造丙○○之國民身分證1 張。其後案外人林勇忠復持上開
    變造之國民身分證向外交部領事局申請中華民國普通護照，
    外交部領事局並因之而准予核發姓名為丙○○，並貼有甲○○照片，護照號碼為000000000 之護照1 本予林勇忠。嗣於
    93 年10 月底、11月初某，案外人林勇忠打電話通知甲○○
    於93 年11 月12日上午10時50分許，在臺北福華飯店門口等
    候被告丁○○，再一同至中正機場欲搭機赴加拿大等事實，
    業經甲○○於檢察官訊問時及本院審理時以證人身分經交互
    詰問後陳述屬實（偵查卷第76頁之93年12月7 日訊問筆錄，
    本院卷70頁之94年4 月4 日審判筆錄），核與證人丙○○於
    審理中證述遺失國民身分證之情節相符（本院卷第63頁之94
    年4 月4 日審判筆錄），並有大陸同胞來臺查詢資料1 紙、
    旅客入出境記錄查詢1 紙、中華民國普通護照申請書1 份及
    冒用丙○○名義申領之護照1 本可資佐證（偵查卷第14、15
    、17、23頁）。是證人甲○○為偷渡至加拿大工作，而與案
    外人林勇忠共同行使變造國民身分證，及冒用證人丙○○名
    義申領護照等事實，已可認定。
  (二)再關於被告為何要與證人甲○○一同搭機到加拿大之情事，
    被告於警詢及偵查中均供稱：案外人林勇忠是伊以前的同事
    ，偶爾會打電話彼此問候，林勇忠於93年11月2 日打電話問
    伊，要不要到加拿大，林勇忠說他有1 個朋友想到加拿大，
    但不懂轉機程序，如果伊要去，林勇忠要幫伊出來回機票的
    錢，伊就同意了，嗣於同年月4 日林勇忠請其表妹將甲○○
    的護照及簽證申請書交給伊，並要求伊辦理加拿大簽證，且
    要伊買11日或12日機票，伊就買了12日的機票等語（偵查卷
    第6 頁附93年11月12日警詢筆錄、第84頁之93年12月9 日訊
    問筆錄）。是依被告上開供述，被告與案外人林勇忠並非熟
    識，平時僅有電話問候之來往，而被告平日從事房屋仲介業
    等情，亦經被告於偵查中陳明並提出在職證明書1 紙在卷可
    稽（偵查卷第67頁），則被告與案外人林勇忠既不熟識，竟
    於林勇忠僅以電話提出要求下，被告即能放下從事之工作，
    為證人甲○○辦理簽證及購買機票，並攜同甲○○遠赴加拿
    大，而被告所求者僅是區區來回機票之費用，是被告所述上
    開應允案外人林勇忠攜同甲○○搭機往赴加拿大之情節，顯
    與常情不合，其真實性顯有疑問。雖然被告於審理中辯稱：
    伊原本就要到加拿大找朋友，只是順道與甲○○一同搭機前
    往云云，然而被告於偵查中已供稱：伊這次是專程幫林勇忠
    送甲○○出境，順便也看看朋友等語（偵查卷第85頁之93年
    12 月9日訊問筆錄），是被告確係依案外人林勇忠之請求始
    決定專程攜同甲○○出境，其上開辯稱原本要到加拿大找朋
    友才順便送甲○○出境云云，顯係事後卸責之詞，不足採信
    。再證人甲○○於檢察官訊問時陳稱：於93年10月底、11月
    初時林勇忠打電話告訴伊，表示護照辦好了，機票訂在11月
    12 日 ，要伊當天早上10時50分到臺北福華飯店門口等1 個
    穿藍杉，伊就在11月12日到福華飯店門口等，而當天林勇忠
    亦再次打電話給伊，確認伊的穿著，後來被告丁○○就主動
    上前問伊「妳是不是林勇忠說的那個女的」？伊說「是」，
    伊就和被告一同坐巴士到中正機場，之後的手續都是被告丁○○幫伊辦的，護照、機票都在被告丁○○那裡，只有在出
    關檢查護照時才將護照、機票交給伊，且馬上又收回去，伊
    手上只有1 張登機證等語（偵查卷第76頁之93年12月7 日訊
    問筆錄）。是依證人甲○○上開所述，於93年11月12日之前
    ，被告與證人甲○○未曾謀面，其間辦理簽證、購買機票及
    相約見面事宜，均由案外人林勇忠居間聯絡，至搭機當天亦
    僅經由林勇忠口頭指示，被告才與證人甲○○會面，則以被
    告從事仲介業之社會經歷，對於要偕同前往加拿大之對象，
    竟是以如此特殊情形才得會面，豈不加以懷疑？更何況，證
    人甲○○案發獲當時穿著土氣，不似臺灣女子，說話口音一
    聽即知是大陸女子，才會讓警察查獲等情，亦經證人即查獲
    本案之警員乙○○於審理中陳述明確（本院卷第79頁之94年
    4 月4 日審判筆錄），則被告對於以如此隱密方式所會見者
    竟是大陸女子，而證人甲○○又是獨自1 人前往加拿大等諸
    多不尋常之情形，對於證人甲○○之身分之合法性竟不加以
    質疑？顯然有違常情。是被告辯稱不知道證人甲○○是否偷
    渡云云，實難採信。
  (三)再查獲本案之警員乙○○於審理中證稱：當時伊和另1 名警
    員在機場第一航廈出境管制區A9登機門前候機室進行抽查，
    伊見被告與證人甲○○坐在一起，被告一直打電話，伊就把
    證件給證人甲○○看，表示身分，並請甲○○拿出證件給伊
    看，甲○○就向被告要護照再拿給伊看，從甲○○對伊說話
    開始，伊就覺得甲○○的口音應該是大陸女子，伊拿到護照
    後，就請甲○○離開被告約5 公尺，伊開始問甲○○姓名、
    出生年月日、家庭狀況，並問甲○○與被告的關係，甲○○
    回答說她與被告是夫妻關係，有1 個小孩唸國小，再問甲○○她的小孩生肖？甲○○遲疑沒有回答，伊這時就很懷疑，
    再問甲○○與被告真的是夫妻？甲○○還是說是，因為甲○○說她是花蓮人，伊就問甲○○唸花蓮什麼學校，甲○○回
    答不出來，伊看甲○○的護照是真的，就問甲○○是否在臺
    灣與被告結婚而取得身分證再申請護照，甲○○說她是土生
    土長的臺灣人。伊隨後再問被告與甲○○是什麼關係，被告
    說是夫妻，伊再問被告有沒有小孩，被告說沒有小孩，伊就
    說甲○○說有小孩，被告聽到後就楞在那裡，伊就對被告說
    甲○○應該是大陸女子，如果掩護出境是會有刑責的，此時
    被告才改口說是受朋友委託帶甲○○出境等語（本院卷第81
    頁之94年4 月4 日審判筆錄），而被告對於警員乙○○盤問
    時確有謊稱其與證人甲○○係夫妻且沒有小孩等情，亦不爭
    執（本院卷第85頁之94年4 月4 日審判筆錄）。據上，被告
    若係正當偕同證人甲○○出境，則於警察進行盤問時，自應
    明確表示係幫助甲○○轉機至加拿大之情事，惟被告不為此
    圖，竟向盤查之警察謊稱其與甲○○係夫妻關係，直至警員
    告知所述與甲○○所言不符時，被告才改稱係受朋友所託帶
    甲○○轉機云云，是依被告當時之反應，已足以認定被告確
    實明知證人甲○○係欲偷渡至加拿大之大陸女子，而為掩飾
    其犯行，才為上開之謊稱，益見被告辯稱伊不知道甲○○係
    要偷渡至加拿大云云，顯係事後卸責之詞，不能採信。
  (四)綜上所述，就被告與案外人林勇忠聯絡如何偕同證人甲○○
    出境、如何辦理簽證並購買機票及在機場遭查獲之反應等各
    項客觀事證觀察，足認被告確有上開行使偽造私文書及使公
    務員登載不實之犯行，本件事證明確，被告之犯行洵堪認定
    ，自應依法論罪科刑。
二、核被告丁○○持偽造加拿大短期停留簽證申請表向加拿大駐
    臺北貿易辦事處申請簽證，係犯刑法第216 條、第210 條行
    使偽造私文書；再被告使不知情之航空警察局查驗隊員將不
    實之入出境內容登載於職務上所掌管之入出境記錄上，係犯
    刑法第214 條之使公務員登載不實罪。其偽造「丙○○」署
    押係偽造私文書之階段行為；偽造私文書後進而行使，偽造
    之低度行為應為行使之高度行為所吸收，均不另論罪。被告
    與案外人林勇忠、證人甲○○就上開犯行具有犯意聯絡及行
    為分擔，為共同正犯。被告利用不知情之旅行社申辦簽證，
    係間接正犯。被告所犯上開兩罪之間，有方法結果之牽連關
    係，依刑法第55條之規定，應從較重之行使偽造私文書處斷
    。又起訴事實雖未敘及偽造加拿大短期停留簽證申請表並行
    使之犯行，然該部分事實與公訴人起訴之犯罪事實既具有牽
    連犯之裁判上一罪關係，應為起訴效力所及，本院自應併予
    審究。爰審酌被告之生活狀況、品行、智識程度、其犯罪之
    動機、目的、手段、所生危害及犯罪仍否認犯罪等一切情狀
    ，量處如主文所示之刑，並諭知易科罰金之折算標準。至於
    加拿大短期停留簽證申請表內申請人簽名欄處偽造之「丙○○」署名1 枚，不問屬於犯人與否，均應依刑法第219 條之
    規定併予宣告沒收；扣案護照號碼為000000000 號護照（含
    其上甲○○相片）1 本，為共犯甲○○所有且供犯罪所用之
    物，應依刑法第38條第1 項第2 款宣告沒收（該護照上所偽
    造之「丙○○」署押1 枚即無從再併予宣告沒收）。
三、公訴意旨另以被告丁○○明知林勇忠係以代大陸地區人民冒
    名向外交部領事局申辦護照並掩護大陸地區人民經由中正機
    場偷渡至加拿大非法工作，竟基於犯意聯絡，由林勇忠招來
    與渠等有犯意聯絡之證人甲○○，於93年5 月間，以換貼甲○○照片方式，變造以不詳方式取得之丙○○中華民國身分
    證，復持該變造身分證、偽造之丙○○名義之中華民國護照
    申請書，於同年9 月29日向外交部領事局申辦護照，使領事
    局承辦人員誤認係丙○○本人所申辦，而核發貼有甲○○照
    片之丙○○名義之中華民國護照，因認被告亦涉犯此部分之
    行使變造國民身分證以供申請護照、行使偽造私文書及使公
    務員登載不實罪等罪嫌。惟查，訊之被告丁○○僅坦承案外
    人林勇忠確有將上開冒名申請之護照及偽造之加拿大短期停
    留簽證申請表交付予伊，且要伊為證人甲○○辦理加拿大簽
    證及購買機票，伊辦好甲○○簽證及機票後，即於同年11月
    12 日 上午帶同甲○○至中正國際機場，欲共同搭乘當日下
    午2時15 分中華航空CI0 32班機前往溫哥華等事實。而證人
    甲○○於偵查中亦陳稱：伊93年5 、6 月間在臺北認識林勇
    忠，因為伊不能在臺灣工作，林勇忠說他有辦法讓伊到加拿
    大工作，林勇忠要伊提供照片20多張，後來在10月底、11月
    初林勇忠打電話給伊說護照已經辦好了，機票訂在11月12日
    ，要伊當天早上10點50分到臺北福華飯店等被告等語（偵查
    卷第76頁之93年12月7 日訊問筆錄），是依證人甲○○上開
    所述，伊係於93年11月12日才見到被告，而之前關於國民身
    分證之變造及冒名申請護照，均是伊與案外人林勇忠進行接
    洽，從而依卷內資料，尚無證據證明被告亦涉及此部分之犯
    行，此部分不能證明被告犯罪，此外復查無其他積極證據足
    資認定被告確有此部分之犯行，原應為無罪之諭知，惟公訴
    意旨認此部分與前開有罪部分有裁判上一罪關係，爰不另為
    無罪之諭知，附此敘明。
據上論斷，應依刑事訴訟法第299 條第1 項前段，刑法第28條、
第216 條、第210 條、第214 條、第55條、第219 條、第41條第
1 項前段、第38條第1 項第2 款，罰金罰鍰提高標準條例第1 條
前段、第2條 ，判決如主文。
本案經檢察官陳志全到庭執行職務。
中　　華　　民　　國　　94　　年　　8 　　月　　31　　日
                  刑事第七庭  審判長法  官  孫惠琳
                                    法  官  林惠霞
                                    法　官　劉為丕
上正本證明與原本無異。
如不服本判決，應於判決送達後10日內向本院提出上訴狀（應附
繕本），上訴於臺灣高等法院。
                                    書記官  方秀貞
中　　華　　民　　國　　94　　年　　9 　　月　　6 　　日
附錄本案論罪科刑法條：
中華民國刑法第210條
(偽造變造私文書罪)
偽造、變造私文書，足以生損害於公眾或他人者，處5年以下有
期徒刑。
中華民國刑法第214條
(使公務員登載不實罪)
明知為不實之事項，而使公務員登載於職務上所掌之公文書，足
以生損害於公眾或他人者，處3年以下有期徒刑、拘役或500元以
下罰金。
